【裁判字號】    99,交聲,166
【裁判日期】    990617
【裁判案由】    聲明異議
【裁判全文】
臺灣臺南地方法院交通事件裁定         99年度交聲字第166號
原處分機關  交通部公路總局嘉義區監理所臺南監理站
異  議  人
即受處分人  乙○○
上列受處分人因違反道路交通管理處罰條例案件，對於交通部公
路總局嘉義區監理所臺南監理站民國99年2月6日所為之裁決處分
（處分案號：嘉監南字第裁74-B00000000號）聲明異議，本院裁
定如下：
      主  文
異議駁回。
      理  由
一、原處分意旨略以：異議人乙○○駕駛車牌號碼460-YA號營業
    一般小客車，於民國98年8月30日16時34分許，沿高雄市○
    ○區○○路由南向北行駛至忠言路與富民路路口處，因闖紅
    燈違規，經高雄市政府警察局左營分局（下稱舉發機關）員
    警以「行經有燈光號誌管制之交岔路口闖紅燈」為由予以攔
    停摯單舉發，嗣原處分機關即交通部公路總局嘉義區監理所
    臺南監理站，以違規事實明確，依道路交通管理處罰條例第
    53 條第1項、第63條第1項第3款及違反道路交通管理事件統
    一裁罰基準表（以下簡稱基準表）之規定，裁處異議人罰鍰
    新臺幣（下同）2,700元，並加計違規點數3點。
二、異議意旨略以：於上揭時段沿忠言路南向北行駛至該路口時
    ，見到忠言路方向為紅燈，故以滑行方式煞車，惟到路口處
    時，異議人見富民路方向燈號已轉為紅燈，忠言路方向燈號
    即應轉換為綠燈，異議人遂放鬆煞車滑行通過路口時，卻遭
    舉發機關員警舉發，異議人深感不服；縱異議人有闖越停止
    線，此時應僅處罰異議人越線，而非逕以闖紅燈處罰異議人
    ，爰聲明異議，請求撤銷原處分。
三、按「汽車駕駛人，行經有燈光號誌管制之交岔路口闖紅燈者
    ，處新臺幣1,800元以上5,400元以下罰鍰。」、「汽車駕駛
    人，駕駛汽車有不遵守道路交通標誌、標線、號誌指示之情
    形，而本章（汽車）無處罰之規定者，處新臺幣900元以上
    1,800元以下罰鍰」，道路交通管理處罰條例第53條第1項、
    第60條第2項第3款分別定有明文。亦即對於交岔路口處之紅
    燈亮起之後，仍然違規行駛之車輛有上述「闖紅燈」及「不
    遵守道路交通標線指示」不同處罰方式之條文。至於何種情
    形依「闖紅燈處罰，何種情形依「不遵守道路交通標線指示
    」處罰，參酌道路交通標誌標線號誌設置規則第206條第5款
    第1目規定：「車輛面對圓形紅燈表示禁止通行，不得超越
    停止線或進入路口。」等語可知，凡車輛於紅燈亮起之後超
    越停止線，未進入路口者，依「不遵守道路交通標線指示」
    處罰，但進入路口之後即應依「闖紅燈」處罰。基此，有繪
    設路口範圍者：車輛無視於紅燈警示，有穿越路口之意圖，
    而車身已進入路口範圍者是為闖紅燈，若僅伸越停止線而未
    達路口範圍者，則視為不遵守標線指示，而應依道路交通管
    理處罰條例60條第2項第3款之規定處分之。若無繪設路口範
    圍者：以車輛無視於紅燈號誌，而有穿越路口之企圖，且其
    車身已伸越停止線至足以妨害其他方向人（若有行人穿越道
    ）、車通行者，即應認為闖紅燈，若僅車身超越停止線則以
    不遵守標線指示視之，合先敘明。
四、本院審查：
  (一)舉發機關以上揭事由舉發異議人，原處分機關據此裁處異議
    人2,700元罰鍰，並加計違規點數3點之事實，有原處分機關
    嘉監南字第裁74-B00000000號裁決書及舉發機關高市警交字
    第B00000000號舉發通知單等件在卷可考。
  (二)且查，證人即舉發員警甲○○證稱：「本件是我告發的，當
    時我跟同事執行巡邏勤務由富民路北向南，遇到路口紅燈，
    在那邊停等紅燈，發現對面有部計程車南向北闖越紅燈。當
    時異議人並沒有在路口處停等變換燈號後再往前開，那時已
    經是紅燈，異議人是從停止線後面超越闖紅燈。」等語綦詳
   （參本院卷第18頁背面、第19頁正面），本院衡酌證人甲○
    ○當時所在位置確能清楚目睹異議人行車情況，且證人對於
    本件違規情形及違規時路況證述甚詳，顯然證人對於舉發經
    過確有深刻印象、清晰記憶無訛，再者證人係依法執行職務
    之公務員，與異議人間素不相識且亦無宿怨嫌隙，堪信證人
    應無甘冒偽證罪刑責風險而設詞構陷異議人之理。另異議人
    亦當庭曾以：「我有看到路口變更成黃燈，我應該是超過停
    止線了，當時可能前輪過停止線時燈號是紅燈，但是後輪經
    過時絕對是綠燈。」等語置辯（本院卷第18頁正、反面），
    惟經參酌路口實景照片，高雄市○○區○○路、富民路路口
    之停止線距離行人穿越道距離甚短，以異議人前揭所述車前
    輪通過停止線之情形，車頭必然已侵入行人穿越道之範圍，
    揆諸上揭解釋，異議人於紅燈時既駕駛汽車已伸越停止線至
    足以妨害行人通行，即應以闖紅燈論。
  (三)綜上所述，異議人於前述時、地之違規事實既可認定，原處
    分機關裁處異議人罰鍰2,700元，加計違規點數3點，經核於
    法尚無違誤，異議人異議並無理由，應予駁回。
五、據上論斷，應依道路交通管理處罰條例第87條第2 項、道路
    交通案件處理辦法第19條，裁定如主文。
中    華    民    國    99    年    6     月    17    日
                  交通法庭   法  官  廖建彥
以上正本證明與原本無異。
如不服本裁定應於送達後5日內向本院提出抗告狀（應附繕本）
。
                             書記官  吳揆滿
中    華    民    國    99    年    6     月    17    日

司法院資訊處製作；財團法人民間司法改革基金會備份。
